【裁判字號】    90,易,1558
【裁判日期】    900906
【裁判案由】    詐欺
【裁判全文】
臺灣臺南地方法院刑事判決                          九十年度易字第一五五八號
    公  訴  人  臺灣台南地方法院檢察署檢察官
    被      告  王柴梅
右列被告因詐欺案件，經檢察官提起公訴（九十年度營偵字第一○二八號），本院判
判決如左：
    主  文
王柴梅連續意圖為自己不法之所有，以詐術使人將本人之物交付，處有期徒刑陸月，
如易科罰金，以參佰元折算壹日。
    事  實
一、王柴梅因需款週轉，而經甲○○居間介紹，於民國八十八年十一月間某日，至台
    南縣後壁鄉土溝村土溝五九號乙○之住處，向乙○借款，乙○起初因恐借款回收
    不易而加以拒絕，詎王柴梅因求款心切，竟基於意圖為自己不法所有之概括犯意
    ，明知己無給付贍養費與其夫吳瑞陽之需要，仍向乙○佯稱其欲與吳瑞陽離婚（
    業於同年十二月間離婚），需給付費用新台幣（下同）六十萬元等語，乙○不疑
    有他，乃交付借款六十萬元與王柴梅。嗣王柴梅又向乙○訛稱願與其成婚，使乙
    ○信以為真，而分二次交付借款共四十二萬元與王柴梅，並同意婚後即免除王柴
    梅上開借款一百零二萬元之債務。詎王柴梅取得上開款項後即藉故未與乙○成婚
    ，所欠一百零二萬之借款亦未清償，乙○始知受騙。
二、案經乙○訴由台灣台南地方法院檢察署檢察官偵查起訴。
    理  由
一、訊據被告王柴梅矢口否認有右揭犯行，辯稱：伊於八十八年十月間即因需款週轉
    ，經甲○○介紹向告訴人乙○借錢，當時伊尚未離婚，不可能先答應要嫁予告訴
    人，迄同年十二月因伊前夫外遇而離婚，離婚過失在伊前夫，伊不必付贍養費與
    伊前夫，亦未以此為由向告訴人借款，嗣伊因積欠告訴人借款無力償還，且已離
    婚，始同意嫁予告訴人，但遭告訴人之子出面阻攔，而未成婚，伊並無詐騙告訴
    人借款等語。經查：被告係經甲○○之介紹，陸續向告訴人借款共新台幣（下同
    ）一百零二萬元未還之事實，業據被告於偵、審中供承不諱，核與告訴人及證人
    甲○○於偵審所證情節相符。被告雖於本院辯稱：伊向告訴人借錢時尚未離婚，
    亦無需付贍養費，故不可能以欲離婚需付贍樣費為由，詐騙告訴人借款云云。惟
    被告係向告訴人佯稱，其欲離婚要付前夫六十萬元為由，而向告訴人借得六十萬
    元，嗣因一時急用，才騙告訴人答應結婚，並陸續向告訴人（分二次）共借得四
    十二萬元等情，業據被告於偵查中供稱：「因伊急著用錢，故騙告訴人伊離婚要
    六十萬元與前夫，若不如此騙告訴人，告訴人不會將錢借伊，伊係因一時急用，
    才會騙告訴人答應結婚之事，告訴人亦稱如伊與其結婚，便不必還錢，伊係因一
    時週轉不靈才騙告訴人」（見九十年六月二十八日偵訊筆錄）；「伊於八十八年
    底離婚，原有意與告訴人結婚，後考慮年齡差距大而未同意．．．，伊說離婚要
    六十萬與其夫，事實上係伊自己要週轉，沒有真的給其夫，伊只是找藉口向告訴
    人借六十萬元」（見九十年五月二十一日偵訊筆錄）等語甚明。參以被告於本院
    供稱：伊向被告借款時尚未離婚，且無須付贍養費與其前夫等語；及證人甲○○
    於本院證稱：伊只介紹被告向告訴人借款，至於彼二人感情之事伊不了解，伊有
    聽告訴人提過被告要嫁給他，故願借錢與被告，但其子反對等語。足證被告確有
    向告訴人詐稱其欲離婚需付六十萬元與前夫，而向告訴人詐得六十萬元之借款，
    復於離婚後，以欲嫁予告訴人為由，向告訴人詐得借款四十二萬元之事實。被告
    上開所辯不僅與告訴人所指相悖，且與其二度偵訊一致之供述不符，應係事後卸
    責之詞，不足採信。綜合上述情狀，被告於借款伊始，即知無力清償，且無給付
    離婚費用與前夫之必要，及與告訴人年齡差距甚大，而無與告訴人成婚之真意等
    情，猶向告訴人訛稱需付離婚費用及欲嫁予告訴人等語，使告訴人信以為真而陷
    於錯誤，其有不法所有之詐騙犯意甚明。而告訴人亦因而受有損害，事證明確，
    被告犯行洵堪認定。
二、核被告意圖為自己不法之所有，以詐術使人將本人之物交付，所為係犯刑法第三
    百三十九條第一項之罪。被告先後多次犯行，時間緊接，犯罪構成要件相同，顯
    均係基於概括之犯意反覆為之，應依連續犯之規定論以一罪並加重其刑。爰審酌
    被告無不良前科紀錄素行良好，因需款孔急而犯罪，以婚姻為餌詐騙年事已高之
    告訴人，造成告訴人財產損失一百零二萬元，犯後雖否認詐欺犯行，但表示願分
    期償還欠款（為告訴人所拒）尚有悔意等一切情狀，量處如主文所示之刑，以資
    懲儆，並諭知易科罰金之折算標準，以示懲戒。
據上論斷，應依刑事訴訟法第二百九十九條第一項前段，刑法第五十六條、第三百三
十九條第一項，罰金罰鍰提高標準條例第一條前段，判決如主文。
中      華      民      國      九  十    年      九    月    六        日
                              臺灣臺南地方法院刑事第二庭
                                      法  官  賴  純  慧
右正本證明與原本無異
如不服本判決應於送達後十日內向本院提出上訴狀
                                      書記官  莊  淑  雅
中      華      民      國      九  十    年      九    月    七        日
附錄本案論罪科刑法條全文：
刑法第三百三十九條第一項：意圖為自己或第三人不法之所有，以詐術使人將本人或
                          第三人之物交付者，處五年以下有期徒刑、拘役或科或
                          併科一千元以下罰金。


司法院資訊處製作；財團法人民間司法改革基金會備份。
